臺灣高等法院刑事判決　　　　　　　　93年度上訴字第2874號
上　訴　人　臺灣臺北地方法院檢察署檢察官
被　　　告　乙○○
選任辯護人　蔡明熙 律師
上列上訴人因毒品危害防制條例等案件，不服臺灣臺北地方法院
93年度重訴字第20號，中華民國93年8月24日第一審判決（起訴
案號：臺灣臺北地方法院檢察署93年度偵字第3646號。併案審理
案號：93年度偵字第9103號），提起上訴，本院判決如下：
    主  文
原判決關於乙○○部分撤銷。
乙○○運輸第二級毒品，處有期徒刑參年捌月，扣案之如附表壹
、貳、參所示之物沒收銷燬之。
      事  實
一、乙○○於九十年間因參加朋友派對而結識綽號VIVICK之甲○
    ○（因毒品案件經本院判處有期徒刑七年二月後逃亡，由檢
    察官另案偵辦中），並於九十一年底在甲○○住所認識姓名
    年籍不詳綽號BECK（下稱貝克，由檢察官另案偵辦）之加拿
    大籍華裔成年男子後，即互有聯絡、來往。乙○○與甲○○
    、貝克（下稱貝克等人）及其餘外國友人，時常利用週末假
    日在臺北市○○○路、和平東路附近之舞廳及和平西路、南
    昌街口之「二樓」pub 聚會、見面，嗣甲○○於九十二年二
    、三月間因毒品案件逃亡，離開台灣前往加拿大國，與貝克
    共同居住在溫哥華Richmond地區，乙○○即利用其任職於台
    北縣中和市○○路三一三號之三朋工業股份有限公司（下稱
    三朋公司）辦公室之電腦，以網路ＭＳＮ連線之方式，每間
    隔二、三天即與在加拿大之貝克等人持續聯繫。經乙○○同
    意，由貝克等人在加拿大以郵包寄送方式指定乙○○以
    JESSICA HSIUNG之名義在台灣收受，寄到其任職之三朋公司
    前址。約明貝克等人在每次寄送郵包之前，均先上網告知乙
    ○○，俟乙○○收受後，亦上網回報，再俟貝克等人之指示
    ，於收件後利用便利商店宅急便之快遞，轉寄至貝克等人指
    定之地址。九十三年一月初某日，乙○○在上開「二樓」舞
    廳內，經綽號「小美」之成年友人告知貝克等人正在從事毒
    品不法之交易活動，乙○○即上網詢問貝克等人要其轉寄之
    郵包是否為「不好的東西」及質問為何不自己郵寄，要由伊
    轉寄？經貝克等人告以其「不方便」及要乙○○不要問太多
    ，此時乙○○已懷疑其內是否藏放為違禁毒品。乃乙○○對
    於貝克等人所郵寄之包裹內所裝物品為第二級毒品大麻（下
    稱大麻），已有預見，竟因貝克等人告知其「不要問太多」
    等語，並基於其與貝克等人係朋友，貝克等人同意日後請其
    吃飯，即本於在所不惜之運輸第二級毒品及私運管制進口物
    品進口入境之不確定故意，由貝克等人依上開方式，接續於
    九十三年二月三日、四日、五日從加拿大溫哥華Richmond地
    區以郵包交寄運輸（私運）附表壹、貳、參所示之大麻入境
    ，依序於同年月十二日、九日、十日經中華郵政股份有限公
    司郵件處理中心台北關稅稽查股（下稱臺北關稅稽查股）抽
    檢郵包時發現上情，經郵務士將附表貳、參所示之郵包依收
    件地址遞送至三朋公司前址，由不知情之櫃檯收發人員通知
    乙○○於九十三年二月十一日收領後，經法務部調查局台北
    市調查處調查員當場查獲，並扣得附表貳、參所示之大麻郵
    包；及於同月十八日再經調查局人員查扣得附表壹所示之大
    麻郵包等物。
二、案經法務部調查局台北市調查處（下稱台北市調查處）移送
    臺灣臺北地方法院檢察署檢察官偵查起訴。
      理  由
一、右揭被告乙○○對於其如何結識綽號VIVICK之甲○○及貝克
    之經過，及渠等經常利用假日在前開地點之pub 等處聚會、
    見面，嗣甲○○與貝克共同居住在加拿大溫哥華Richmond地
    區，被告即利用其公司電腦，使用網路ＭＳＮ連線之方式，
    與貝克等人聯繫，並應允代收貝克等人自加拿大國交寄郵包
    至被告任職之三朋公司後即回報並轉寄等情，供認不諱（見
    偵字第3646號卷第14頁反面、29頁、50頁正反面、51、57、
    58、71、72、187 頁），而貝克等人確有於九十三年二月三
    日、四日、五日從加拿大溫哥華Richmond地區以郵包交寄附
    表壹、貳、參所示之郵包至被告任職之三朋公司上址，指定
    被告以JESSICA HSIUN 之名收受，依序於同年月十二日、九
    日、十日經台北關稅稽查股抽檢郵包時發現，經調查員於同
    月十八日、十一日分別查扣附表壹及貳、參所示之物，除有
    附表壹、貳、參所示之物扣案及拍攝之照片（見本院卷第36
    頁）附卷可稽外，關於被告被查獲之郵包，及其自加拿大交
    寄日期、海關及臺北市調查處查獲之日期（如事實欄所載）
    ，亦據臺北市調查處九十三年十一月十七日肆字第09343486
    1150號函復本院及檢送各該郵包明細及封面影本存卷足佐（
    見本院卷第54頁以下），上開扣案物經法務部調查局鑑定結
    果，均含大麻成份（詳如附表壹、貳、參所示），有該局九
    十三年四月一日調科壹字第020006303 號鑑定通知書（其中
    包數有誤）及九十三年十一月二日調科壹字第09362396500
    號函復本院可參（見同上偵查卷第144 頁、本院卷第35、36
    頁）。依此，則貝克等人自加拿大交寄至被告任職之三朋公
    司前址，指名被告以JESSICA HSIUN 之名收受之上開郵包，
    其內係毒品大麻，情甚明灼。
二、被告雖否認有運輸大麻入境之犯行，辯稱：九十三年一月初
    ，「小美」告知伊貝克等人從事不法交易活動後，伊即上網
    詢問，貝克等人告訴伊郵包內是文件及照片，貝克等人並未
    先跟伊聯繫即交寄上開扣案物給伊，伊不知道郵包內裝大麻
    ，「小美」告訴伊貝克等人從事不法活動是在農曆年過後約
    一週左右（即農曆之九十三年一月份），並非國曆的一月份
    云云。然查，被告於：
（一）檢察官第一次偵查中即供稱：「（是否確為今日（九十三
      年二月十一日）六件郵包之受貨人？）是，以潔西卡的名
      義收受。」「（何人寄給你的？）貝克。」「只知道他的
      英文名字，姓名、年籍不知道。」「（為何寄給你？）他
      要我轉交。」「（轉交給誰？）只知道寄給鴻運貿易，沒
      說給誰。」「（轉寄作何用？）不知道。」「（轉寄幾次
      ？）連同這次是第三次。」「貝克人在加拿大溫哥華開模
      特兒經紀公司。」「（有無問過貝克，郵寄何物？）有，
      他說是文件、照片。」「（有無問要寄給誰？）有，但只
      知道公司名稱。」「（有無問為何不直接寄到該公司？）
      有，但他說不方便。」「（有無問「不方便」是何意？）
      有，他說叫我別問那麼多。」「（每次寄之前，他是否會
      通知你？）會。」「（收到後，有無回覆他？）有，我是
      收到後才知道要轉寄到何處。」「（寄、收、轉寄是否都
      聽他要求？）是。」「（有無其他人知道你收件之事？）
      我不知道他有無跟其他人講。但我只有與他聯絡。」「（
      他要你以何方式轉寄？）他說用國內快遞宅急便。」「（
      有無問他這是否為違禁物？）我只問他會不會寄不好的東
      西給我。」「（有無問他為何要找你轉寄？）他之前有問
      我在那邊工作，我有跟他說，但沒問他為何找我。」「（
      多久與他聯絡一次？）已聯絡一年多，每二、三天會在網
      路上交談。」「（何時懷疑貝克從事不法？）九十三年一
      月初我在pub 遇到朋友，他跟我說貝克有在做一些不好的
      事。」「（何以願意收件轉寄，是否有好處？）只是因為
      朋友，且他說要請我吃飯。」等語（見偵字第3646號卷第
      29 至32 頁）。繼而又供稱：「是VIVICK和BECK二人一起
      聯絡寄郵包之事，和我用ＭＳＮ網路聊，：，東西是BECK
      的，VIVICK希望我幫忙。」「最後一次與VIVICK（BECK）
      聯絡是何時？）二月初。」「（在那聯絡？）在公司上網
      。」「：小美跟我說BECK這個人怪怪的，說BECK和阿海做
      壞事，：：，就是小美告訴我後，我開始懷疑。」「聯絡
      寄郵包方式都是用ＭＳＮ。」「我沒有選擇用ＭＳＮ的對
      話儲存。」「（在pub 聽到有人談到毒品的事？）：：。
      ；電視有報。」等語明確（見同上偵查卷第58、78、150
      、151 、184 頁）。
（二）檢察官聲請羈押時，於原審供稱：「我是幫朋友寄過二次
      ，第一次、第二次都是寄二包，大約一個牛皮紙袋大小，
      我第一次寄完後覺得怪怪的。我在pub 遇到我朋友「小美
      」，小美與我聊天，並告訴我說BECK這個人有在販賣毒品
      ，並與阿海共同販賣毒品，我說之前有幫他寄過一包，小
      美叫我不要再理他。我在網路上又遇到BECK，我問他叫我
      寄的東西是什麼，他說是文件與照片，我說為何他不自己
      寄，他說不方便，我說是不是不好的東西，他說沒有，還
      是請我幫忙，：。」「（是否常去pub ？）偶爾，我有聽
      說pub 有販賣毒品，：，BECK說他回來要請我吃飯，他人
      在加拿大。」等語綦詳（見原審聲羈卷第7 、8 頁）。
三、被告雖辯稱「小美」係在「農曆」之九十三年一初（按換算
    為國曆約一月底二月初）告知貝克等人在從事毒品不法交易
    活動，並於原審舉證人黃立涵到庭證稱，農曆年一月過完年
    後之一星期某日凌晨三點多，在其服務之前述「二樓」pub
    要載被告回家時，被告在門口遇到「小美」時，「小美」告
    訴被告說要小心貝克與阿海等語（見原審卷第68、6 9 頁）
    。然查，被告在調查局供述其約於「九十一年底」在友人
    VIVIC K
    拿大透過網路與伊交談，託被告轉交自加拿大交寄之郵包，
    「九十二年十二月間」收到二大包國際郵包、「九十三年一
    月十九日」三朋公司尾牙當天，又收到BECK寄交之郵包；之
    後就調查員所詢問「是否知悉BECK要轉寄之郵包內裝為何物
    ？」時，則據被告供稱：「在九十三年一月初某日（詳細日
    期記不清楚）曾到和平東路及南昌街口之「二樓」pub 玩時
    ，有遇到一位綽號「小美」的朋友，他有跟我談起BECK，我
    也告訴「小美」BECK叫我轉寄包裹的事，但「小美」就告訴
    我BECK在從事不法的事情，：。」等語（見同上偵查卷第14
    頁反面、第15頁），其供述之時間點自九十一年底延續至九
    十三年一月初及一月十九日，均無特別標明係指農曆年，衡
    情當然是指國曆而言。被告嗣後於原審改稱係農曆一月初云
    云，及證人黃立涵附和其說詞，無非飾卸、迴護，均不足採
    信。
四、 又被告已供明貝克等人在每次交寄郵包之前，均會先上網
     告知被告，及被告最近一次與貝克等人網路聯繫係在九十
     三年二初；而本件郵包在加拿大之交寄日期分別為九十三
     年二月三、四、五日，均如前述。依此情狀，可見貝克等
     人在交寄本案郵包給被告收受時，應已依例先上網告知被
     告甚明。被告辯稱伊不知道貝克等人此次交寄郵包之事，
     即無可取。
五、按一般上班族為收受信件方便，以其服務地點作為通訊處所
    ，事所恆有。依卷附之郵包信封所載，均已指明收件人為
    JESSICA HSIUNG（即被告之英文名字），僅送達地址記載為
    三朋公司上址（即台北縣中和市○○路三一三號）而已，則
    該等郵包係屬私人之信件甚明。辯護人在原審以被告任職之
    三朋公司主管可拆閱寄到公司之所有信件，聲請訊問證人即
    三朋公司業務經理劉健群，以證明被告不知道郵包內係毒品
    等情。證人劉健群於原審雖證稱只要有公司的抬頭，又是業
    務部員工的信件，不管員工是否在場，公司主管均有權拆閱
    等語（見原審卷第65、66頁）。但就檢察官所詢問：「有無
    可能雖然信件外面是寫三朋公司，但你確認或知道是寄員工
    的東西時，你是否會拆？」，則據答稱：「我沒有必要回答
    你這個問題。」（見原審卷第66頁）。證人劉健群對於關鍵
    問題採取避答之方式，可見其供述應係配合被告之辯解而為
    ，並不實在。否則，如依證人所供其公司主管可以任意拆閱
    寄至公司地址之員工信件，不啻妨害員工秘密通訊自由，亦
    有觸犯妨害秘密罪嫌之虞，顯與經驗法則有所違悖，及被告
    執此為辯，均非可採。又自加拿大交寄之郵包何時間會送達
    至三朋公司前址，並不確定，此觀本件被查獲之郵包，其中
    九十三年二月三日交寄者，於同月十二日始被海關查獲，而
    二月四日、五日交寄者，則在二月九日、十日已被海關查獲
    即明。而三朋公司主管不得任意拆閱員工信件包裹之理由，
    已如前述。則被告以其於九十三年二月十日、十一日請假（
    其中二月十一日公司未准假，見原審卷第65頁證人劉健群之
    證言），公司主管又可拆閱員工信件為由，抗辯伊不可能因
    此遭主管拆閱包裹而自曝犯行，作為其對郵包內裝大麻無可
    能認識之辯詞，亦無足取。
六、茲綜合被告上開供述以觀，被告與貝克等人經常利用假日在
    前述pub 聚會、見面，其或已聽聞或自電視新聞之播報得知
    在pub 等場所常有毒品交易之情形，足見被告並非全然不知
    毒害。九十三年一月初，其友人「小美」告知貝克等人有在
    從事毒品之不法交易活動後，被告對於貝克等人交寄之郵包
    即已起疑，並據此上網詢問貝克等人要其轉寄之郵包是否為
    「不好的東西」及質問為何不自己郵寄，要由伊轉寄？經貝
    克等人告以其「不方便」自己郵寄及要被告不要問太多等情
    ，足徵被告對於貝克等人所郵寄之包裹內所裝物品為毒品大
    麻，已有預見，竟因貝克等人告知其「不要問太多」等語，
    並基於其與貝克等人係朋友，貝克等人同意日後請其吃飯為
    由，即應允貝克等人交寄上開郵包由其收受，被告有基於在
    所不惜之運輸第二級毒品及私運管制進口物品進口入境之不
    確定故意甚明。事證明確，被告犯行，堪以認定。
七、按大麻為毒品危害防制條例第四條第二項所列第二級毒品，
    並為行政院依懲治走私條例第二條第四項授權公告之管制進
    出口物品，不得運輸亦不得私運進口。核被告乙○○所為，
    係犯毒品危害防制條例第四條第二項之運輸第二級毒品罪及
    懲治走私條例第二條第一項之私運管制物品進口罪。其持有
    之低度行為，應為運輸之高度行為所吸收，不另論罪。查貝
    克等人於九十三年二月三日、四日、五日從加拿大溫哥華
    Richmond地區以郵包交寄附表壹、貳、參所示之大麻入境，
    依其交寄之日期相連接等情，顯見目的應在於分散被查獲之
    風險，被告係基於一個運輸毒品及私運管制物品進口之不確
    定故意，應允收受，應僅成立一罪；其以一運輸（私運）行
    為，觸犯上開二罪名，依刑法第五十五條想像競合犯之規定
    ，從一重之運輸第二級毒品罪處斷。按運輸第二級毒品之罪
    ，其法定本刑為無期徒刑或七年以上有期徒刑，得併科新台
    幣七百萬元以下罰金。卷查被告係一介女子，涉案時年方二
    十有五之齡，因在pub 結交損友，或因年輕識淺並迷惑於所
    交友人為自小移民加拿大之華裔人士，以致一時失慮而罹重
    典，犯後已就所知供承在卷，本部分運毒數量雖大，但尚未
    流入市面，其行為固不足取，然觀其犯罪情狀，在客觀上足
    以引起一般之同情，顯可憫恕，本院認以宣告法定最低度刑
    猶嫌過重，依刑法第五十九條之規定減輕其刑。起訴書就九
    十三年二月三日、五日自加拿大交寄運輸大麻之犯行，雖未
    敘及，惟此部分事實與起訴判罪之事實，屬單純一罪之接續
    犯，為起訴效力所及，及檢察官移送原審併案審理之九十三
    年度偵字第九一０三號案件，與起訴事實同一，本院應併予
    審判。按確定故意與不確定故意之態樣並不盡相同，而共同
    正犯間之犯意聯絡，其故意之態樣自應相同，不可能分別基
    於確定故意與不確定故意而犯罪。上訴人係基於運輸第二級
    毒品及私運管制進口物品進口之不確定之故意以運輸（私運
    ）毒品入境，自無由與基於確定故意之貝克等人間成立共同
    正犯之餘地。公訴人認被告係基於確定故意而犯罪，並與貝
    克等人間成立共同正犯，尚有未洽。
八、原審不察，就此部分為被告無罪之判決，自有未合。檢察官
    執以上訴，指摘原判決此部分不當，為有理由，應予撤銷改
    判。爰審酌被告私運毒品入境，若因而在國內流通，不惟助
    長國內毒品之氾濫，對國人身心健康所生危害甚鉅，及其犯
    罪動機、目的、手段、犯罪後態度等一切情狀，量處如主文
    第二項所示之主刑。扣案如附表壹、貳、參所示之大麻，係
    屬第二級毒品，依毒品危害防制條例第十八條第一項前段規
    定沒收並銷燬之。至包裹上開毒品大麻之外包裝，則為貝克
    等人所有之物，因被告與貝克等人並不成立共同正犯，故上
    開物件即與該條例第十九條第一項規定之沒收要件不侔，併
    此指明。
九、公訴意旨另以：被告乙○○連續於九十三年一月十四日及一
    月十九日前某日在辦公室二次收受甲○○、貝克自加拿大寄
    來之大麻各二包（共四包）後，均立即上網回報，再依甲○
    ○等人之指示，於收件當日一月十四日及一月十九日二次將
    所收毒品，連續以便利商店宅急便之快遞，轉寄至甲○○等
    人指定之地址，並分別在送貨單上填寫快遞寄件人為「陳師
    孟」、「陳水蓮」及隨意編造之手機電話，收件地址及收件
    人均記載為：「台北市○○路○段一五八巷六十四號三樓」
    「神輝貿易」，以此方式連續將第二級毒品大麻從加拿大輸
    入到台灣後，再轉寄予不詳人士。因認被告本部分亦涉犯運
    輸第二級毒品及私運管制物品進口罪嫌。經查，被告雖自白
    有於前述時間轉寄郵包二件給上開地址之人士，但並無積極
    證據足以證明上開二次轉寄之郵包，確裝有第二級毒品大麻
    ，自無從遽以推測，應為告有利之認定。因公訴意旨認此部
    分事實與起訴判罪部分，有裁判上一罪關係，不另為無罪之
    諭知。
據上論斷，應依刑事訴訟法第369 條第1 項前段、第364 條、第
299 條第1 項前段、毒品危害防制條例第4 條第2 項、第18 條
第1 項前段、懲治走私條例第2 條第1 項，刑法第11條、第55條
、第59條，判決如主文。
本案經檢察呂丁旺到庭執行職務。
中　　華　　民　　國　　94　　年　　1 　　月　　14　　日
　　　　　　　　　刑事第二十一庭審判長法　官  溫耀源
　　　　　　　　　　　　　　　　　　  法　官  邱同印
　　　　　　　　　　　　　　　　　　  法　官  吳  燦
以上正本證明與原本無異。
如不服本判決，應於收受送達後十日內向本院提出上訴書狀，其
未敘述上訴之理由者並得於提起上訴後十日內向本院補提理由書
（均須按他造當事人之人數附繕本）。
                                     書記官   陳靜姿
中　　華　　民　　國　　94　　年　　1 　　月　　14　　日
附錄：本案論罪科刑法條全文
毒品危害防制條例第四條第二項
製造、運輸、販賣第二級毒品者，處無期徒刑或七年以上有期
徒刑，得併科新台幣七百萬元以下罰金。
懲治走私條例第二條第一項
私運管制物品進口、出口逾公告數額者，處七年以下有期徒刑，
得併科新臺幣三百萬元以下罰金。
附表：
壹、第二級毒品大麻貳包淨重貳佰拾肆點參陸公克；又貳包淨重
    貳佰貳拾貳點參捌公克（贓證物品清單編號3 之1 、3 之2
    。加拿大交寄日期九十三年二月三日）
貳、第二級毒品大麻陸包淨重陸佰陸拾捌點零貳公克（贓證物品
    清單編號2 之1 。加拿大交寄日期九十三年二月四 日）
參、第二級毒品大麻陸包淨重陸佰陸拾參點伍捌公克（贓證物品
    清單編號2 之2 。加拿大交寄日期九十三年二月五日）
